【裁判字號】    95,交易,354
【裁判日期】    950919
【裁判案由】    過失傷害
【裁判全文】
臺灣板橋地方法院刑事判決             95年度交易字第354號
公  訴  人  臺灣板橋地方法院檢察署檢察官
被      告  乙○○
上列被告因過失傷害案件，經檢察官提起公訴（95年度偵字第85
38號）及移送併案審理（95年度偵字第19103 號），本院受理後
被告為有罪之陳述，經合議庭裁定由受命法官獨任進行簡式審判
程序，判決如下：
    主  文
乙○○因過失傷害人，處拘役伍拾日，如易科罰金，以佰元折
算壹日。
    事  實
一、乙○○於民國95年2 月4 日上午，駕駛車牌號碼IV- 5227號
    自用小客車，沿臺北縣環堤大道往新莊方向行駛，迨於同日
    上午10時30分許，行經臺北縣五股鄉○ 號○○道往新莊方向
    出口岔路時，明知汽車駕駛人行進時，應注意車前狀況及兩
    車併行之間隔，並隨時採取必要之安全措施，且應注意車輛
    行經無號誌之交岔路口，應減速慢行作隨時停車之準備，並
    應注意轉彎車應讓直行車先行，以防止發生危險事故，且依
    當時情況，天氣雖陰，但夜間有照明，路況係乾燥、無缺陷
    、無障礙物、視距良好之柏油路面，並無不能注意情事，竟
    疏未注意及此，行經上開無號誌岔路口時，乙○○未注意右
    後方同向來車，並讓其先行，貿然由內側車道右轉行駛，適
    丙○○騎乘車牌號碼FDA-502 號重型機車搭載其妻甲○○往
    同方向直行，因閃煞不及而撞擊乙○○所駕駛自小客車右方
    車門，致丙○○、甲○○人車倒地，丙○○因而受有左側橈
    骨骨折、左足踝擦傷，甲○○受有右側恥骨骨折、全身多處
    擦傷及挫傷等傷害。案經路人報警，乙○○在現場等候警方
    前往處理，在未被有偵查犯罪職權之機關或公務員知悉前，
    向到場處理員警坦承肇事，因而接受裁判。
二、案經丙○○、甲○○訴由臺北縣政府警察局蘆洲分局報請臺
    灣板橋地方法院檢察署檢察官偵查起訴及移送併案審理，經
    本院合議庭裁定以簡式審判程序審理。
    理  由
一、上揭犯罪事實，業據被告乙○○於本院審理時坦承不諱，核
    與告訴人丙○○、甲○○於警詢及偵查中之指訴相符，並有
    臺北縣政府警察局蘆洲分局交通分隊製作之道路交通事故現
    場測繪草圖、道路交通事故現場圖、道路交通事故調查報告
    表(一)、(二)各一件及現場暨車損照片共十二幀、行政院衛生署
    臺北醫院於95年2 月6 日出具之丙○○、甲○○之診斷證明
    書各一紙附卷可稽。按汽車行駛時，駕駛人應注意車前狀況
    及兩車併行之間隔，並隨時採取必要之安全措施。汽車行至
    交岔路口，應距交岔路口三十公尺前換入外側車道或右轉車
    道，且轉彎車應讓直行車先行，修正前道路交通安全規則第
    94條第3 項、第102 條第1 項第5 款、第6 款分別定有明文
    ，被告為考領有駕駛執照之人，對此自屬知悉甚稔。且依前
    開道路交通調查報告表所載，當日天氣雖陰，但夜間有照明
    光線，路況係乾燥、無缺陷、無障礙物、視距良好之柏油路
    面，並無不能注意之情事，詎被告竟疏未注意而肇事，其應
    負過失罪責甚明。又本件交通事故經送臺灣省車輛行車事故
    鑑定委員會鑑定結果，認「乙○○駕駛自用小客車，跨線變
    換車道右轉時，未注意右側車輛，為肇事原因」，有該委員
    會95年3 月22日北縣鑑字第950337號鑑定意見書在卷可參，
    另臺灣省車輛行車事故覆議鑑定委員會亦認「乙○○駕駛自
    小客車，行經無號誌岔路口右轉時，未注意右後接近之車輛
    ，並讓其先行，為肇事原因」，此亦有該會95年6 月26日府
    覆議字第0950100394號函附卷可考，顯亦同此見解。告訴人
    丙○○因被告造成之本件車禍而受有左側橈骨骨折、左足踝
    擦傷，甲○○亦受有右側恥骨骨折、全身多處擦傷及挫傷等
    傷害，已如前述，是被告之過失犯行與告訴人等所受之傷害
    結果間，顯有相當因果關係。綜上，本件罪證明確，被告犯
    行洵堪認定。
二、按行為後法律有變更者，適用行為時之法律。但行為後之法
    律有利於行為人者，適用行為時之法律，刑法第2 條第1 項
    定有明文。質言之，行為後法律有變更者，應將行為時之法
    律與裁判時之法律比較適用最有利於行為人之法律；又新舊
    刑法關於刑之規定，雖同採從輕主義，惟比較時仍應就罪刑
    有關之共犯、未遂犯、想像競合犯、牽連犯、連續犯、結合
    犯，以及累犯加重、自首減輕暨其他法定加減原因（如身分
    加減）與加減比例等一切情形，綜其全部之結果而為比較，
    再適用有利於行為人之法律處斷，而不得一部割裂分別適用
    不同之新舊法（最高法院24年上字第4634號、29年度上字第
    964 號判例意旨、95年第8 次刑事庭會議決議參照）。本件
    被告行為後，(一)刑法第62條關於自首之規定，業於94年2 月
    2 日修正公布，並自95年7 月1 日施行，將舊法「必減輕」
    其刑的規定，修正改為「得減輕」其刑，此項變動影響行為
    人之刑罰法律效果，屬刑法第2 條第1 項之「法律變更」，
    經比較新舊法結果，修正後條文規定非較有利於被告。(二)修
    正後刑法第55條規定：「一行為而觸犯數罪名者，從一重處
    斷。但不得科以較輕罪名所定最輕本刑以下之刑」，較之修
    正前刑法第55條前段：「一行為而觸犯數罪名，從一重處斷
    」之規定，雖均就想像競合犯明定從一重處斷，惟新法就科
    刑範圍設有「不得科以較輕罪名所定最輕本刑以下之刑」的
    限制，是比較修正前、後想像競合之規定，自以修正前之規
    定較有利於被告。(三)關於刑法第284 條第1 項前段過失傷害
    罪，其法定刑有關罰金部分，得處銀元五百元以下罰金，依
    新修正之刑法施行法第1 條之1 規定，中華民國94年1 月7
    日刑法修正施行後，刑法分則編所定罰金之貨幣單位為新臺
    幣。94年1 月7 日刑法修正時，刑法分則編未修正之條文定
    有罰金者，自94年1 月7 日刑法修正施行後，就其所定數額
    提高為三十倍。但72年6 月26日至94年1 月7 日新增或修正
    之條文，就其所定數額提高為三倍。查刑法第284 條第1 項
    前段之過失傷害罪，有關科罰金刑部分，係於72年6 月26日
    至94年1 月7 日間，非新增或修正過之條文，則依刑法施行
    法第1 條之1 第2 項前段之規定，應提高為三十倍，即係新
    臺幣一萬五千元以下。而依罰金罰鍰提高標準條例第1 條之
    規定，依法律應處罰金、罰鍰者，就其原定數額提高二倍至
    十倍。但法律已依一定比率規定罰金或罰鍰之數額或倍數者
    ，依其規定。然依行政院會銜司法院於72年7 月27日發布，
    同年8 月1 日施行，有關刑法定有罰金各條，提高為十倍，
    是前開得處銀元五百元以下罰金，提高為十倍，即科罰金銀
    元五千元，再者銀元與新臺幣之比率為一比三（現行法規所
    定貨幣單位折算新臺幣條例第2 條），故以新臺幣計算，本
    條罰金刑部分即得處新臺幣一萬五千元以下罰金。新舊法有
    關法定罰金刑之最多額於比較結果固屬相同，對被告並無有
    利或不利，但自法定罰金刑之最少額部分觀察，修正後刑法
    第33條第5款 規定：「罰金：新臺幣一千元以上，以百元計
    算之。」，而修正前刑法第33條第5 款規定：「罰金：一元
    （銀元）以上。」，依前述同一罰金罰鍰提高標準計算，即
    新臺幣三十元，顯然低於新法之規定而有利於被告。從而本
    件被告被訴之刑法第284 條第1 項前段所定之罰金刑提高部
    分，即應適用罰金罰鍰提高標準條例第1 條前段之規定。(四)
    被告行為時之刑法第41條第1 項前段規定：「犯最重本刑為
    五年以下有期徒刑以下之刑之罪，受六個月以下有期徒刑或
    拘役之宣告，因身體、教育、職業、家庭之關係或其他正當
    事由，執行顯有困難者，得以一元以上三元以下（銀元）折
    算一日，易科罰金。」，又被告行為時之易科罰金折算標準
    ，修正前罰金罰鍰提高標準條例第2 條（現已刪除）規定，
    就其原定數額提高為一百倍折算一日，則被告行為時之易科
    罰金折算標準，應以銀元三百元折算一日。惟95年7 月1 日
    修正公布施行之刑法第41條第1 項前段則規定：「犯最重本
    刑為五年以下之刑之罪，而受六個月以下有期徒刑或拘役之
    宣告者，得以新臺幣一千元、二千元、三千元折算一日，易
    科罰金。」，比較修正前後之易科罰金折算標準，以95年7
    月1 日修正公布前之規定，較有利於被告，應依修正後刑法
    第2 條第1 項前段規定，適用修正前刑法第41條第1 項前段
    、修正前罰金罰鍰提高標準條例第2 條之規定，定其折算標
    準。(五)茲綜其全部之結果而為比較，修正後刑法之規定並非
    較有利於被告，應依刑法第2 條第1 項前段規定，一體適用
    修正前即行為時之法律。
三、核被告所為，係犯刑法第284 條第1 項過失傷害罪。臺灣板
    橋地方法院檢察署檢察官以95年度偵字第19103 號移送併案
    審理部分，與公訴人起訴之犯罪事實係同一事實，本院自應
    併予審究。被告以一過失行為致丙○○、甲○○二人均受有
    傷害結果，係一行為觸犯兩個過失傷害罪名，為同種想像競
    合犯，依修正前刑法第55條規定，應從一過失傷害罪處斷。
    本件交通事故發生後旋經路人報警，而被告亦留在現場等候
    員警前來處理，在未被有偵查犯罪職權之機關或公務員知悉
    前，即向到場員警承認為肇事人，因而接受裁判，此業據被
    告、告訴人陳述在卷，核與自首要件相符，應依修正前刑法
    第62條前段規定減輕其刑。爰審酌被告過失之程度非微，被
    害人所受損害不輕，且迄未與被害人達成和解並賠償損害以
    獲得諒解，惟其於犯罪後尚能坦承犯行等一切情狀，量處如
    主文所示之刑，並諭知易科罰金之折算標準，以資懲儆。
據上論斷，應依刑事訴訟法第273 條之1 第1 項、第299 條第1
項前段，刑法第2 條第1 項前段、刑法第284 條第1 項前段、修
正前刑法第55條、修正前刑法第62條前段、修正前刑法第41條第
1 項前段，罰金罰鍰提高標準條例第1 條前段、修正前罰金罰鍰
提高標準條例第2 條，判決如主文。
本案經檢察官蔡元仕到庭執行職務
中    華    民    國    95    年    9     月    19    日
                      交通法庭  法  官  張江澤
以上正本證明與原本無異
如不服本判決，應於送達後10日內，向本院提出上訴狀。
                                書記官  林怡秀
中    華    民    國    95    年    9     月    19    日
附錄本案論罪科刑法條全文：
刑法第284條
因過失傷害人者，處六月以下有期徒刑，拘役或五百元以下罰金
。致重傷者，處一年以下有期徒刑，拘役或五百元以下罰金。
從事業務之人，因業務上之過失傷害人者，處一年以下有期徒刑
、拘役或一千元以下罰金。致重傷者，處三年以下有期徒刑，拘
役或二千元以下罰金。


司法院資訊處製作；財團法人民間司法改革基金會備份。
